臺灣嘉義地方法院刑事判決　　　　　　　 96年度訴字第576號
公　訴　人　臺灣嘉義地方法院檢察署檢察官
被　　　告　乙○○
上列被告因偽造文書等案件，經檢察官提起公訴（九十五年度偵
緝字第六六五號、九十五年度偵字第八八七五號、第八九六三號
、第八八二一號、九十六年度偵字第三０五二號、第三五七一號
），經被告於準備程序中為有罪之陳述，本院合議庭裁定由受命
法官以簡式程序進行審理，判決如下：
    主  文
乙○○犯如附表所示之各罪，各處如附表所示之刑，分別減為如
附表所示之刑。應執行有期徒刑肆年陸月，卷附遠傳電信股份有
限公司第三代行動電話服務申請書上偽造之「丙○」署名肆枚，
均沒收。
    事實及理由
一、乙○○前於民國八十七年間因侵占案件，經本院以八十七年
    度易字第一０九九號判處有期徒刑五月，經提起上訴，再由
    臺灣高等法院臺南分院以八十七年度上易字第二四二九號駁
    回上訴確定；復於九十一年間因妨害兵役治罪條例、竊盜及
    偽造文書等案件，經本院及臺灣高等法院臺中分院以九十一
    年度訴緝字第二六號、九十一年度易字六一０號、九十一年
    度簡字第一三六五號及九十二年度上訴字第三三六號分別判
    處有期徒刑四月、有期徒刑九月、有期徒刑六月及應執行有
    期徒刑九月確定，迄九十四年一月五日縮刑期滿執行完畢。
    猶不知悔改，先後於：
  (一)九十四年十一月二十三日，意圖為自己不法之所有，駕駛其
    所有、車牌號碼RT -2999號自用小客車至戊○○所經營、位
    在嘉義縣朴子市應菜埔三十七之二十七號「佳群當舖」，向
    戊○○佯稱欲以上開自用小客車質押借款，並聲稱該車為其
    生財工具，必須將車開回以養家活口，致戊○○陷於錯誤，
    同意僅留下該車行車執照正本、汽車新領牌照登記書正本、
    乙○○國民身分證影本，及由乙○○所簽發本票、切結書各
    乙紙作為擔保，即交付乙○○新臺幣（下同）二萬元，乙○○因而詐得二萬元現金得手。乙○○於詐得上開款項後，為
    將上開自用小客車變賣，竟另起使公務員登載不實之犯意，
    於九十四年十二月二十二日利用不知情之代辦業者至交通部
    公路總局嘉義區監理所謊稱其上開自用小客車之行車執照及
    汽車新領牌照登記書遺失，致不知情之該管承辦公務員陷於
    錯誤，而依其申請在其職務上所掌管之汽車異動歷史電腦檔
    案內為乙○○因遺失而補發行車執照及汽車新領牌照登記書
    之不實登載，並分別補發行車執照及汽車新領牌照登記書各
    乙紙，足以生損害於監理機關車籍資料管理之正確性。乙○○於取得上開車籍文件後，旋於翌日（二十三日）委由代辦
    業者將上開自用小客車過戶予不知情之黃朝潤。嗣因乙○○
    未再出面至「佳群當舖」還款，戊○○始知受騙。
  (二)九十五年九月三日上午九時許，在其友人己○○位在嘉義市
    西區蘭井三０五號六樓一住處內，向己○○借得車牌號碼9Q
    - 2250號自用小客車後，旋意圖為自己不法之所有，基於侵
    占犯意，將上開自用小客車侵占入己。且為將上開自用小客
    車變賣，其竟利用借宿己○○住處之便，於同日趁機竊取己○○之國民身分證一張及印章一枚得手。乙○○旋於翌日（
    四日）上午十時許，至周建州（另案由檢察官偵查中）所經
    營、位在嘉義市○○路五六六巷二十八號之一「佳勝車行」
    內，以二十三萬元之代價將上開自用小客車出售予知情之周
    建洲，並與周建洲共同基於行使偽造私文書之犯意聯絡，委
    由不知情之代辦業者持乙○○所竊得之己○○國民身分證及
    印章，蓋用己○○印章在「汽車過戶登記書」上而偽造該紙
    「汽車過戶登記書」後，將該偽造之「汽車過戶登記書」交
    予交通部公路總局嘉義區監理所嘉義市監理站承辦人員以行
    使，而將該自用小客車過戶予周建洲，足以生損害於己○○
    及交通部公路總局。嗣因乙○○遲未將上開自用小客車歸還
    ，己○○始知上情。
  (三)九十五年十月五日凌晨一時三十分許，在嘉義市○區○○路
    與永安街口處，意圖為自己不法之所有，徒手竊取庚○○所
    有、懸掛在自用小客車上之汽車裝飾品「鯊魚鰭」一個得手
    。嗣於九十五年十二月十一日下午三時五十分許，在嘉義市
    ○區○○路十七號「埤子頭洗車廠」內，為庚○○發現其所
    失竊之「鯊魚鰭」安裝在乙○○所駕駛之車牌號碼6Q -9678
    號上，乃報警處理而查獲上情。
  (四)九十六年四月二日下午二時時許，在雲林縣麥寮鄉○○村○○路旁，意圖為自己不法之所有，徒手竊取丙○所有、放置
    在車牌號碼ZI -4838號自用小客車車內之「中國信託商業銀
    行」、「聯邦商業銀行」提款卡、健保卡及國民身分證各乙
    張得手。再於翌日（三日）下午，至郭淵豐所經營、位在嘉
    義市○區○○路一六四號「誠訓通訊行」，意圖為自己不法
    之所有，基於詐欺取財、以不正方法由自動付款設備取得財
    物及行使偽造私文書之犯意，向不知情之負責人郭淵豐佯稱
    其受丙○委託代為申請辦理遠傳電信公司之行動電話門號，
    並向店員葉南婷借得車牌號碼SV5 -206號輕型機車外出至自
    動提款機提領現金，而於同日下午三三分許，至嘉義市○○
    路一一五號，持上開所竊得之「中國信託商業銀行」提款卡
    ，至自動提款機插入該提款卡，鍵入密碼及金額以提領現金
    ，使該銀行所設自動付款設備，認其係有正當權源持卡人，
    以該不正方法由該等自動付款設備取得屬於該付款銀行之現
    金共計一萬五千元得手。再於同日下午四時三十分許，返回
    「誠訓通訊行」，佯稱其受丙○委託代為申請辦理遠傳電信
    公司之行動電話門號，而簽立行動電話門號申請代辦授權書
    並出示所竊得之丙○國民身分證，再委由不知情之郭淵豐代
    為在遠傳電信股份有限公司第三代行動電話服務申請書上接
    續偽造「丙○」署名四枚，並將上開文件交付不知情之郭淵
    豐而行使，用以表示其代丙○向該公司承租行動電話門號，
    足以生損害於吳亮及遠傳電信股份有限公司對行動電話用戶
    之管理之正確性。郭淵豐並因而陷於錯誤，誤以為乙○○係
    受吳亮委託代辦申請行動電話，而交付門號0000000000號
    SIM 卡一張及三星牌D848行動電話一具，乙○○因此詐得上
    開物品得手。
  (五)九十六年二月十八日下午六時許，在嘉義縣民雄鄉福權村六
    ０二號旁，意圖為自己不法之所有，持其自備之鑰匙一把，
    竊取陳柏村所有之車牌號碼C2 -7200號自用小客車得手，供
    己作為交通工具使用。而乙○○為躲避警方查緝，將上開車
    輛牌照改懸掛其所有之車牌號碼6Q -9678號牌照。嗣於九十
    六年四月二十五日晚間八時四十五分許，在嘉義縣太保市○○里○○路○段二二八巷十九弄三十六號地下室停車場為警
    當場查獲。
  (六)九十五年六月二十三日、同年六月二十八日、同年六月二十
    九日，明知自己並無資力足以負擔安裝汽車設備之費用，竟
    意圖為自己不法之所有，另基於詐欺取財之概括犯意，駕駛
    車牌號碼RT -3068號自用小客車，至丁○○所經營、位在嘉
    義市○區○○路二０三號「優越專業汽車影音量販廣場」，
    向丁○○佯稱暫賒欠安裝汽車音響之費用，而要求丁○○先
    行施工安裝汽車音響設備，致使丁○○誤信為真因而陷於錯
    誤，乃為其安裝如附件編號1至編號2所示之物於上開自用小
    客車上，甲○○因而詐得如附件編號1至編號2所示之物得手
    。復於同年七月一日，意圖為自己不法之所有，再另起詐欺
    取財之犯意，駕駛上開自用小客車至丁○○所經營之「優越
    專業汽車影音量販廣場」，以相同手法詐得如附件編號 3所
    示之物得手。嗣因乙○○均避不出面，丁○○始知受騙。
二、下列證據足以證明被告上開犯行：
  (一)事實一之(一)部份：
    1.被告乙○○警詢時、偵查中及本院訊問時之自白。
    2.證人戊○○偵查中之證詞。
    3.交通部公路總局嘉義區監理所嘉義市監理站九十五年六月
      十九日嘉監車字第0950008243號函、交通部公路總局嘉義
      區監理所九十六年一月十一日嘉監車字第0960100405號函
      附之補發行照、登記書申請書、汽機車過戶登記書、汽車
      異動歷史查詢資料、汽車車主歷史查詢資料各乙份。
    4.工商本票、切結書及汽車新領牌照登記書各乙紙。
  (二)事實一之(二)部份：
    1.被告乙○○警詢時、偵查中及本院訊問時之自白。
    2.證人己○○警詢時及偵查中之證詞。
    3.證人周建州警詢時及偵查中之證詞。
    4.車牌號碼9Q-2250號汽車買賣契約書乙份。
    5.交通部公路總局嘉義區監理所嘉義市監理站九十五年九月
      十三日嘉監義一字第0950102034號函附之汽車過戶登記書
      、汽機車各項異動登記書、原車主身份證明書、汽車異動
      歷史查詢資料、汽車車主歷史查詢資料各乙份。
  (三)事實一之(三)部份：
    1.被告乙○○於本院訊問時之自白。
    2.證人庚○○警詢時之證詞。
    3.搜索同意書、贓物認領保管單、扣押物品目錄表各乙份。
    4.查獲現場照片八幀。
  (四)事實一之(四)部份：
    1.被告乙○○於偵查中及本院訊問時之自白。
    2.證人丙○、郭淵豐、葉南婷警詢時之證詞。
    3.搜索同意書、嘉義市警察局第一分局扣押筆錄、扣押物品
      目錄表、贓物認領保管單各乙份。
    4.行動電話門號申請代辦授權書、遠傳電信股份有限公司第
      三代行動電話服務申請書各乙份。
    5.監視錄影紀錄翻拍照片八幀。
  (五)事實一之(五)部份：
    1.被告乙○○於警詢時、偵查中及本院訊問時之自白。
    2.證人陳柏村警詢時之證詞。
    3.贓物認領保管單、被害報告單、嘉義市警察局車輛尋獲電
      腦輸入單、搜索同意書、嘉義市警察局第一分局竹園派出
      所扣押筆錄、扣押物品目錄表、扣押物品收據各乙份。
    4.照片八幀。
  (六)事實一之(六)部份：
    1.被告乙○○偵查中及本院訊問時之自白。
    2.證人丁○○警詢時及偵查中之證詞。
    3.工商本票二十張、優越汽車影音量販廣場工作單八張、協
      議書、存證信函各乙份、被害報告單乙紙。
三、核被告所為，係犯刑法第二百十四條（事實一之(一)）、同法
    第二百十六條、第二百十條行使偽造私文書罪（事實一之(二)
    、(四)）、同法第三百二十條第一項竊盜罪（事實一之(二)、(三)
    、(四)、(五)部份）、同法第三百三十五條第一項侵占罪（事實
    一之(二)）、同法第三百三十九條第一項詐欺取財罪（事實一
    之(一)、(四)、(六)部份）、同法第三百三十九條之二以不正方法
    由自動付款設備取得他人財物罪（事實一之(四)）。被告上開
    偽造署押於行動電話申請書、盜用印文於「汽車過戶登記書
    」上，均屬偽造私文書之部分行為；且被告上開各該偽造私
    文書之低度行為均應分別為行使各該偽造私文書之高度行為
    所吸收，均不另論罪。被告與周建洲間就上揭事實一之(二)行
    使偽造私文書犯行，具有犯意聯絡及行為分擔，均為共同正
    犯。又被告就上開事實一之(一)、(二)及(四)委由不知情之代辦業
    者及不知情之證人郭淵豐所為使公務員登載不實、行使偽造
    私文書及偽造私文書犯行，均係間接正犯。而被告所犯上開
    各罪（除下列論以裁判上一罪部份；詳如下述），罪名互異
    ，犯意各別，均應分論併罰。
四、按行為後法律有變更者，適用行為時之法律。但行為後之法
    律有利於行為人者，適用最有利於行為人之法律，此為刑法
    第二條第一項所揭示之從舊從輕原則。查：
  (一)被告上開事實一之(六)所示九十五年六月間之行為後，刑法第
    五十六條連續犯之規定，業於九十五年七月一日刪除並施行
    ，被告修正施行前犯行，因行為後連續犯規定廢止，影響刑
    罰利或不利法律效果，屬法律變更，依新法第二條第一項前
    段規定比較新、舊法結果，應適用較有利於被告之行為時舊
    法論以連續犯。本件被告上開事實一之(六)所示九十五年六月
    間各次詐欺取財之行為，時間均緊接，犯罪構成要件均相同
    ，顯係基於概括犯意為之，均為連續犯，應依廢止前刑法第
    五十六條規定，論以一罪，並均加重其刑。至本件被告事實
    一之(一)部分所為詐欺取財行為，與事實一之(六)所示九十五年
    六月間部份所為，行為時間相距達七月之久，自難認係出於
    概括犯意所為，而事實一之(六)所示九十五年七月一日所為詐
    欺取財行為，係發生在九十五年七月一日修正施行後，自均
    不能與上開事實一之(六)所示九十五年六月間之詐欺取財犯行
    論以連續犯，應分論併罰，附此敘明。
  (二)被告上開事實一之(一)、(六)（九十五年六月間部份）所示行為
    後，刑法第四十七條亦有修正，修正前刑法第四十七條規定
    ，受有期徒刑之執行完畢，或受無期徒刑或有期徒刑一部之
    執行而赦免後，五年以內再犯有期徒刑以上之罪者，為累犯
    。而修正後第四十七條第一項則規定，五年以內「故意」再
    犯有期徒刑以上之罪者，為累犯，限縮以「故意」再犯者為
    限，始成立累犯。被告前於八十七年間因侵占案件，經本院
    以八十七年度易字第一０九九號判處有期徒刑五月，經提起
    上訴，再由臺灣高等法院臺南分院以八十七年度上易字第二
    四二九號駁回上訴確定；復於九十一年間因妨害兵役治罪條
    例、竊盜及偽造文書等案件，經本院及臺灣高等法院臺中分
    院以九十一年度訴緝字第二六號、九十一年度易字六一０號
    、九十一年度簡字第一三六五號及九十二年度上訴字第三三
    六號分別判處有期徒刑四月、有期徒刑九月、有期徒刑六月
    及應執行有期徒刑九月確定，迄九十四年一月五日縮刑期滿
    執行完畢等情，有其臺灣高等法院被告前案紀錄表乙份附卷
    可按，其係受有期徒刑之執行完畢後，五年以內「故意」再
    犯本件上開事實一之(一)、(六)部份有期徒刑以上之罪，是依九
    十五年七月一日修正施行前後刑法第四十七條新舊法規定，
    均符合累犯之要件，刑罰權規範狀態並無有利或不利之變更
    ，不生新舊法比較問題，是被告所犯上開各罪（除下列應遞
    加重其刑部份）均應適用現行刑法第四十七條第一項規定，
    論以累犯，均加重其刑，而上開事實一之(六)（九十五年六月
    間部份）並應遞加重其刑。
  (三)修正前刑法第五十一條第五款原規定多數有期徒刑合併應執
    行之刑不得逾二十年，刑法九十五年七月一日修正施行後，
    提高合併應執行之最高度刑期為三十年，又定執行刑為科刑
    事項，影響及行為人刑罰法律效果，自有就新舊法比較必要
    。而「裁判確定前犯數罪，其中一罪在新法施行前者，亦同
    （即應為新舊法比較）。」最高法院九十五年五月二十三日
    第八次刑事庭會議決議可資參照。查本件被告上開事實一之
    (一)、(六)（九十五年六月份之部份）各次犯行，在新法施行前
    ，其餘部分之行為，則為新法施行後，揆諸上開說明，仍應
    為新舊法比較。而比較修正前後規定之結果，以行為時之舊
    法有利於被告，應依刑法第二條第一項前段規定，適用修正
    前刑法第五十一條第五款定其應執行之刑。
五、爰審酌被告係國中畢業之智識程度、前有竊盜、偽造文書、
    侵占、妨害兵役治罪條例前科之素行，正值青壯竟不思以正
    當方法獲致財富，而以上開詐欺、偽造文書、竊盜等手段獲
    取財物以滿足私欲，其行為甚為可議，且對各被害人造成諸
    多財產損害，然念及其犯罪後於本院審理時均坦承犯行，接
    受裁判態度尚稱良好等一切情狀，分別量處如主文所示之刑
    ，以資懲儆。又被告上開各次犯行之犯罪時間，均在九十六
    年四月二十四日以前，復無不得減刑之例外情形，均合於中
    華民國九十六年罪犯減刑條例第二條第一項第三款之規定，
    爰依上開條例分別減其宣告刑二分之一，並定其應執行刑。
六、至上開事實一之(四)被害人遭偽造之署押四枚，不問屬於被告
    與否，均應依刑法第二百十九條宣告沒收。
據上論斷，應依刑事訴訟法第二百七十三條之一第一項、第二百
九十九條第一項前段、第三百十條之二、第四百五十四條第二項
，刑法第二條第一項前段、第二十八條、第五十六條（廢止前）
、第二百十四條、第二百十六條、第二百十條、第三百二十條第
一項、第三百三十五條第一項、第三百三十九條第一項、第三百
三十九條之二、第四十七條第一項、第五十一條第五款（修正前
）、第二百十九條，刑法施行法第一條之一第一項、第二項前段
，罰金罰鍰提高標準條例第二條（廢止前），中華民國九十六年
罪犯減刑條例第二條第一項第三款、第七條、第十一條，判決如
主文。
本案經檢察官陳則銘到庭執行職務。
中　　華　　民　　國　　96　　年　  12 　月　　31　　 日
                      刑事第一庭   法　官  曾宏揚
上列正本證明與原本無異。
如不服本判決，應於判決送達後十日內向本院提出上訴狀，上訴
書狀依法應敘述具體理由，如未敘述具體理由者，應於上訴期間
屆滿後二十日內補提理由書於本院（均應附繕本）。告訴人或被
害人如對於本判決不服者，應具備理由請求檢察官上訴，其上訴
期間之計算係以檢察官收受判決正本之日期為準。
中　　華　　民　　國　　96　　年　  12 　月　　31　　 日
                                   書記官  陳慶昀
附錄論罪科刑法條：
中華民國刑法第210條
（偽造變造私文書罪）
偽造、變造私文書，足以生損害於公眾或他人者，處 5 年以下有
期徒刑。
中華民國刑法第214條
（使公務員登載不實罪）
明知為不實之事項，而使公務員登載於職務上所掌之公文書，足
以生損害於公眾或他人者，處3年以下有期徒刑、拘役或5百元以
下罰金。
中華民國刑法第216條
（行使偽造變造或登載不實之文書罪）
行使第 210 條至第 215 條之文書者，依偽造、變造文書或登載
不實事項或使登載不實事項之規定處斷。
中華民國刑法第320條第1項
（普通竊盜罪、竊佔罪）
意圖為自己或第三人不法之所有，而竊取他人之動產者，為竊盜
罪，處 5 年以下有期徒刑、拘役或 5 百元以下罰金。
中華民國刑法第335條第1項
（普通侵占罪）
意圖為自己或第三人不法之所有，而侵占自己持有他人之物者，
處 5 年以下有期徒刑、拘役或科或併科 1 千元以下罰金。
中華民國刑法第339條第1項
（普通詐欺罪）
意圖為自己或第三人不法之所有，以詐術使人將本人或第三人之
物交付者，處5年以下有期徒刑、拘役或科或併科1千元以下罰金
。
中華民國刑法第339條之2
（違法由自動付款設備取得他人之物之處罰）
意圖為自己或第三人不法之所有，以不正方法由自動付款設備取
得他人之物者，處3年以下有期徒刑、拘役或1萬元以下罰金。
以前項方法得財產上不法之利益或使第三人得之者，亦同。
附表：
┌─────┬────────┬────┬───────────┬───────────┐
│事實欄編號│所犯罪名        │累犯與否│宣告刑及減得之刑      │從刑                  │
├─────┼────────┼────┼───────────┼───────────┤
│一之(一)    │詐欺取財罪      │累犯    │處有期徒刑陸月，減為有│無                    │
│          │                │        │期徒刑參月。          │                      │
│          ├────────┼────┼───────────┼───────────┤
│          │使公務員登載不實│累犯    │處有期徒刑陸月，減為有│無                    │
│          │罪              │        │期徒刑參月。          │                      │
├─────┼────────┼────┼───────────┼───────────┤
│一之(二)    │侵占罪          │累犯    │處有期徒刑拾月，減為有│無                    │
│          │                │        │期徒刑伍月。          │                      │
│          ├────────┼────┼───────────┼───────────┤
│          │竊盜罪          │累犯    │處有期徒刑捌月，減為有│無                    │
│          │                │        │期徒刑肆月。          │                      │
│          ├────────┼────┼───────────┼───────────┤
│          │共同行使偽造私文│累犯    │處有期徒刑壹年，減為有│無                    │
│          │書罪            │        │期徒刑陸月。          │                      │
├─────┼────────┼────┼───────────┼───────────┤
│一之(三)    │竊盜罪          │累犯    │處有期徒刑肆月，減為有│無                    │
│          │                │        │期徒刑貳月。          │                      │
├─────┼────────┼────┼───────────┼───────────┤
│一之(四)    │竊盜罪          │累犯    │處有期徒刑捌月，減為有│無                    │
│          │                │        │期徒刑肆月。          │                      │
│          ├────────┼────┼───────────┼───────────┤
│          │以不正方法由自動│累犯    │處有期徒刑捌月，減為有│無                    │
│          │付款設備取得他人│        │期徒刑肆月。          │                      │
│          │財物罪          │        │                      │                      │
│          ├────────┼────┼───────────┼───────────┤
│          │詐欺取財罪      │累犯    │處有期徒刑捌月，減為有│無                    │
│          │                │        │期徒刑肆月。          │                      │
│          ├────────┼────┼───────────┼───────────┤
│          │行使偽造私文書罪│累犯    │處有期徒刑拾月，減為有│卷附遠傳電信股份有限公│
│          │                │        │期徒刑伍月。          │司第三代行動電話服務申│
│          │                │        │                      │請書上偽造之「丙○」署│
│          │                │        │                      │名肆枚，均沒收。      │
├─────┼────────┼────┼───────────┼───────────┤
│一之(五)    │竊盜罪          │累犯    │處有期徒刑壹年貳月，減│無                    │
│          │                │        │為有期徒刑柒月。      │                      │
├─────┼────────┼────┼───────────┼───────────┤
│一之(六)    │連續詐欺取財罪  │累犯    │處有期徒刑壹年貳月，減│無                    │
│          │                │        │為有期徒刑柒月        │                      │
│          ├────────┼────┼───────────┼───────────┤
│          │詐欺取財罪      │累犯    │處有期徒刑陸月，減為有│無                    │
│          │                │        │期徒刑參月。          │                      │
└─────┴────────┴────┴───────────┴───────────┘
